【裁判字號】    90,訴,23
【裁判日期】    900510
【裁判案由】    殺人未遂等
【裁判全文】
臺灣宜蘭地方法院刑事判決                              九十年度訴字第二三號
    公  訴  人  臺灣宜蘭地方法院檢察署檢察官
    被      告  甲○
    選任辯護人  石吉村
右列被告因殺人未遂等案件，經檢察官提起公訴（八十九年度偵字第三六三八號），
本院判決如左：
    主  文
甲○未經許可，持有手槍，處有期徒刑伍年陸月，併科罰金新臺幣拾萬元，罰金部分
如易服勞役，以新臺幣玖佰元即銀元佰元折算壹日，並應於刑之執行完畢或赦免後
，令入勞動場所，強制工作年。扣案之義大利貝瑞塔廠製九二ＦＳ型口徑九ＭＭ制
式半自動手槍壹支（槍枝管制編號：0000000000號）、口徑九ＭＭ制式半
自動手槍子彈伍顆均沒收。
    事  實
一、甲○於民國八十五年、八十六年間，在臺北縣板橋市○○路某處，向真實年籍不
    詳之成年男子「阿德」購買義大利貝瑞塔廠製九二ＦＳ型口徑九ＭＭ制式半自動
    手槍一支、口徑九ＭＭ制式半自動子彈十五顆（未久試射五發），自斯時起，即
    未經許可，持有上開槍彈，平時將之放置於其所有之田園內。
二、甲○於八十三、四年間，因懷疑庚○○與其妻乙○○有染，對庚○○早有怨恨。
    於八十九年十二月十六日晚間八時許，甲○因發覺庚○○所持有之自小客車停於
    宜蘭縣三星鄉○○村○○路一二０號楓林小吃部前，竟萌使庚○○受重傷之故意
    ，返回其所有之田園內取出其未經許可，持有上開手槍、子彈。迨同日下午十時
    二十分許，庚○○走出楓林小吃部欲開車離去之際，甲○即站立在庚○○之自小
    客車之駕駛座旁之近距離內，持槍朝駕駛座旁之車窗射擊，前三發子彈因甲○拉
    滑套時掉落地上未擊發，第四發擊中庚○○左肩，第五發擊中右後車門，嗣因庚
    ○○即刻躲到車外，並由友人送醫，始未造成重傷害而未遂。然庚○○仍受有左
    側肩膀槍傷並肌腱斷裂等傷害，現場留有未擊發之子彈三顆、彈殼二顆。嗣於八
    十九年十二月十五日下午二時許，在台北縣新莊市○○街五號巷口處，查獲逃匿
    之甲○，並自其身上扣得上開手槍一支及子彈五發（連同前揭未擊發六顆共八顆
    送鑑定試射三顆，餘五顆），警方並自中彈之庚○○身上取出彈頭一顆扣案。
三、案經宜蘭縣警察局三星分局報請臺灣宜蘭地方法院檢察署檢察官偵查起訴。
    理  由
一、持有槍彈部分：
    訊之被告甲○對於右開時地未經許可，持有槍彈之犯罪事實，坦承不諱，此外，
    復有義大利貝瑞塔廠製九二ＦＳ型口徑九ＭＭ制式半自動手槍一支、九ＭＭ制式
    子彈五顆及已擊發之彈頭一顆、彈殼二顆扣案足資佐證。該義大利貝瑞塔廠製九
    二ＦＳ型口徑九ＭＭ制式半自動手槍一支、九ＭＭ制式子彈五顆及已擊發之彈頭
    一顆、彈殼二顆送鑑定結果，認送鑑定之手槍一支（獲案槍枝管制編號0000
    000000號），認係義大利貝瑞塔廠製九二ＦＳ型口徑九ＭＭ制式半自動手
    槍，槍管內具六條右旋之來復線，槍號為Ｅ九七二一六Ｚ，機械性能良好，可擊
    發子彈，認具殺傷力；送鑑子彈八顆（試射三顆），均認係口徑九ＭＭ制式半自
    動手槍彈（彈底標記為ＡＣＰ九九九ＭＭ及ＡＣＰ九八九ＭＭ），均認具殺傷力
    ；送鑑擊發彈頭一顆，實係已擊發之口徑九ＭＭ制式銅包衣彈頭；送鑑擊發彈殼
    二顆，經比對結果其彈底紋痕特徵與上述槍枝試射彈殼之底紋痕特徵相吻合，認
    係由該槍所擊發，有內政部警政署刑事警察局九十年一月九日（八九）刑鑑字第
    二０一五二八號鑑驗通知書附卷可稽。被告未經許可，持有手槍、子彈之犯行事
    證明確，堪予認定。
二、重傷害部分，經查：
  （一）被告於警訊中供稱：「我沒有對庚○○身體開槍，我只向車內駕駛座開槍。
        」、「我只是要警告他，沒想到他會受傷」、於偵查中答辯：「（問：用槍
        射人會使人致死知否？）我知道，但拿槍沒有比頭部，我是射擊他頭部以下
        身體部位。」、於本院調查時辯稱：「... 我是要警告他，並不是要打他的
        人，當時我是指他頭部以下就是指著車門，不是要指著他的人... 」等語。
        再依證人即本件至案發現場處理之警員丁○○、丙○○、己○○、戊○○所
        證：當時發現未擊發子彈及彈殼，是掉落在被害人所停放路旁之自小客車駕
        駛座車門下等語，並有本院與宜蘭縣警察局三星分局三星派出所所長吳介元
        之電話公務紀錄互核供參。足徵被告甲○是在駕駛座車門旁極近之距離下朝
        被害人身體部位開槍。核當時為近距離開槍，且被害人坐於駕駛座上被告得
        輕易瞄準頭部之情況下，苟被告有殺人之犯意，大可朝被害人重要致命之頭
        部開槍。另被害人庚○○所受之傷係左側肩膀槍傷並肌腱斷裂之傷害，此有
        羅果博愛醫院診斷證明書、該院九十年二月七日（九十）羅博醫字第０二０
        ０五三號函附病歷多紙附卷可稽，益見被害人確係左肩非可致命之部位受傷
        。再稽之，被告甲○雖共射擊五槍，惟據證人即警員戊○○、丁○○供證，
        未擊發之子彈應係拉滑套時，未完全上膛無法擊發，第二次拉滑套時即直接
        掉落在地上所致，可徵被告甲○應非連續射擊五發子彈，而係在發覺前三發
        均無法擊發之情況下，始再扣鈑機射出第四、第五發子彈，是尚難以被告甲
        ○共射擊五發子彈遽認被告甲○有殺人之犯意。況被告甲○當時所持有之子
        彈共計十發，其在射擊五發子彈後，倘被告確萌生殺意，當係近距離持續射
        擊所餘之五發子彈，是被告於本院所辯無殺人之犯意等語，應堪採信。
  （二）惟被告所持手槍屬武力強大之制式半自動手槍，且為近距離開槍，對人之殺
        傷力甚大，雖然射擊之左肩部位非屬足以致命之重要部位，然四肢部位倘嚴
        重傷及神經叢，即有完全喪失其效用之可能，可認被告甲○加害時有致人重
        傷之故意。再查，被害人左肩經被告開槍射傷送醫治療後，左上肢效力並未
        被毀敗，皆可自由行動，業經本院當庭勘驗無誤，且被害人庚○○所受傷害
        僅為肌腱斷裂，並未造成神經斷裂等情，有前揭卷附羅東博愛醫院之診斷證
        明書及病歷多紙足佐，是被告之前開行為，尚不構成重傷害之結果。綜上，
        被告甲○開槍射擊被害人庚○○，使庚○○受重傷而未遂之犯行，事證明確
        ，犯行堪予認定。
三、論罪科刑部分：
  （一）按槍砲彈藥刀械管制條例所規定之持有犯罪，係犯罪行為之繼續，而非狀態
        繼續，若其持有犯罪遇有法律變更，一部涉及新法，一部涉及舊法，應以持
        有行為終了時之法律處斷，無新舊法比較之問題。查被告甲○自八十三、八
        十四年間，即持有義大利貝瑞塔廠九二ＦＳ型口徑九ＭＭ制式半自動手槍一
        支、九ＭＭ制式子彈十五顆，持續至八十六年十一月二十六日新修正之槍砲
        彈藥刀械管制條例生效之後，迄八十九年十二月十五日下午二時許為警查獲
        ，扣得上開槍彈（經被告自行試射五顆）為止，則就被告此等持有行為，自
        應適用修正後之槍砲彈藥刀械管制條例。核被告甲○持有槍砲所為，係犯槍
        砲彈藥刀械管制條例第七條第四項之未經許可，持有手槍罪；同條例第十二
        條第四項之未經許可，持有子彈罪。被告以一行為同時持有具有殺傷力之手
        槍一支、子彈十五顆，係同時觸犯槍砲彈藥刀械管制條例第七條第四項之未
        經許可，持有手槍罪及同條例第十二條第四項之未經許可，持有子彈罪。應
        依刑法第五十五條之規定，從較重之槍砲彈藥刀械管制條例第七條第四項之
        未經許可，持有手槍罪處斷。
  （二）核被告甲○以重傷害之故意，開槍射擊庚○○，未致重傷害之行為，係犯刑
        法第二百七十八條第三項、第一項之重傷未遂罪，被告已著手實施犯罪而不
        遂，為未遂犯，依刑法第二十六條前段減輕其刑。公訴人認被告甲○具有殺
        人犯意，而認係犯刑法第二百七十一條第二項、第一項之殺人未遂罪，實有
        未洽，起訴法條應予變更。又槍砲彈藥刀械管制條例第七條第四項及第十一
        條第三項之未經許可無故持有手槍、子彈罪，其持有之繼續，為行為之繼續
        而非狀態之繼續。亦即該槍彈一經持有，罪即成立，但其完結須繼續至持有
        行為終了時為止。依此而論，則凡未經許可無故持有槍彈用以重傷害人者，
        其所犯各罪間，即具有方法結果之關係，應依牽連犯從一重處斷，應從一重
        論以槍砲彈藥刀械管制條例第七條第四項及第十一條第三項之未經許可無故
        持有手槍罪，公訴人認二罪間應分論併罰，尚有誤會。
  （三）爰審酌被告之前科素行、重傷害庚○○之犯罪動機、持有具有殺傷力之槍械
        ，犯罪所生之危害非輕，且持之射傷他人，惟犯後坦承犯行，頗有悔意，已
        與庚○○成和解，庚○○具狀撤回對被告之告訴等一切情狀，量處如主文所
        示之刑，並諭知罰金刑部分之易服勞役之折算標準。又被告本案槍砲部分之
        犯行，非僅單純持有之，且持之射傷他人，惡性非輕，斟酌刑法第九十條第
        一項所規定之要件，衡諸被告所為行為之嚴重性，被告所表現之危險性及對
        於被告未來行為之期待性等（司法院大法官會議第四七一號解釋參照），認
        有宣告保安處分即宣告強制工作之必要，爰依槍砲彈藥刀械管制條例第十九
        條第一項之規定，併諭知應於刑之執行完畢或赦免後，令入勞動場所，強制
        工作三年之保安處分。
四、扣案之義大利貝瑞塔廠九二ＦＳ製型口徑九ＭＭ制式半自動手槍一支、九ＭＭ制
    式子彈五顆（另扣案三顆，業經送鑑定試射，已非違禁物，爰不宣告沒收），係
    違禁物，自應依刑法第三十八條第一項第一款之規定，宣告沒收。至扣案之彈頭
    一顆、彈殼二顆均係已擊發之物，已如前述，則上開彈頭、彈殼既經擊發，不再
    具有子彈之功能，即非違禁物（最高法院八十六年度臺上字第六二五八號刑事判
    決參照），爰不宣告沒收，附此敘明。
據上論斷，應依刑事訴訟法第二百九十九條第一項前段、第三百條，槍砲彈藥刀械管
制條例第七條第四項、第十二條第四項、第十九條第一項，刑法第二百七十八條第一
項、第三項、第二十六條前段、第十一條前段、第五十五條、第四十二條第二項、第
三十八條第一項第一款，罰金罰鍰提高標準條例第二條，現行法規所定貨幣單位折算
新臺幣條例第二條，判決如主文。
本案經檢察官林慧到庭執行職務。
中      華      民      國      九    十      年      五    月    十    日
                                      臺灣宜蘭地方法院刑事第二庭
                                          法  官  郭  淑  珍
右正本證明與原本無異。
如不服本判決應於送達後十日內向本院提出上訴狀。（應附繕本）
                                          書記官  陳  淑  宜
中      華      民      國      九    十      年      五    月   十一   日
附錄本案論罪科刑法條全文：
槍砲彈藥刀械管制條例第七條
未經許可製造、販賣或運輸火砲、肩射武器、機關槍、衝鋒槍、卡柄槍、自動步槍、
普通步槍、馬槍、手槍或各類砲彈、炸彈、爆裂物者，處死刑、無期徒刑或七年以上
有期徒刑；處徒刑者，併科新臺幣三千萬元以下罰金。
未經許可轉讓、出租或出借前項所列槍砲、彈藥者，處五年以上有期徒刑，併科新臺
幣一千萬元以下罰金。
意圖供自己或他人犯罪之用，而犯前二項之罪者，處死刑或無期徒刑；處徒刑者，併
科新臺幣五千萬元以下罰金。
未經許可無故持有、寄藏或意圖販賣而陳列第一項所列槍砲、彈藥者，處五年以上有
期徒刑，併科新臺幣一千萬元以下罰金。
第一項至第三項之未遂犯罰之。
槍砲彈藥刀械管制條例第十二條
未經許可製造、販賣或運輸子彈者，處一年以上七年以下有期徒刑，併科新臺幣五百
萬元以下罰金。
未經許可，轉讓、出租或出借子彈者，處六月以上五年以下有期徒刑，併科新臺幣三
百萬元以下罰金。
意圖供自己或他人犯罪之用，而犯前二項之罪者，處三年以上十年以下有期徒刑，併
科新臺幣七百萬元以下罰金。
未經許可，持有、寄藏或意圖販賣而陳列子彈者，處五年以下有期徒刑，併科新臺幣
三百萬元以下罰金。
第一項及第三項之未遂犯罰之。
刑法第二百七十八條
使人受重傷者，處五年以上十二年以下有期徒刑。
犯前項之罪因而致人於死者，處無期徒刑或七年以上有期徒刑。
第一項之未遂犯之。


司法院資訊處製作；財團法人民間司法改革基金會備份。
